【裁判字號】    90,上易,969
【裁判日期】    900731
【裁判案由】    竊盜
【裁判全文】
臺灣高等法院臺南分院刑事判決          九十年度上易字第九六九號        潛
      上  訴  人  臺灣雲林地方法院檢察署檢察官
      被      告  甲  ○  ○
右列上訴人因被告竊盜案件，不服臺灣雲林地方法院九十年度易字第二一三號中華民
國九十年五月九日第一審判決（起訴案號：臺灣雲林地方法院檢察署九十年度偵字第
九二七號），提起上訴，本院判決如左：
      主      文
上訴駁回。
      理      由
一、公訴意旨略以：甲○○意圖為自己不法之所有，於民國（下同）九十年二月五日
    二十三時三十分許，在雲林縣北港鎮○○路與民政路口，竊取乙○○所有之腳踏
    車一輛，得手後留供己用。嗣於九十年二月二十八日下午三時許，在雲林縣北港
    鎮○○里○○路三三號烏龍院漫畫出租店前，為警當場查獲，因認被告涉犯刑法
    第三百二十條第一項竊盜罪嫌云云。
二、公訴人認為被告甲○○涉有竊盜罪嫌，無非係以被告已坦承取用被害人乙○○所
    失竊之腳踏車，惟對於該腳踏車原係放置於其家裏或家門口乙節，於警訊及偵訊
    時供述不一，且衡情被告無從知悉該腳踏車已放置於其家前十多天，而被告家中
    別無他人，應明知該腳踏車非其本人或其親屬所有，於偵查中復無表示使用後將
    予歸還之意思，即有不法所有之意圖，及另有被害人乙○○之指訴，為其所憑論
    據。訊據被告堅詞否認有竊取腳踏車犯行，辯稱：伊父母親均已過世，原在台中
    賣衣服維生，於九十年二月十五日始自台中返回北港居住，返家時即已發現該腳
    踏車停放於住處庭院內，而其住處係三合院式房屋，歷經七、八日未見有人騎乘
    ，以為是其弟或伯父的車，嗣因無交通工具，乃騎乘該車前往租書店，巧遇失主
    乙○○經報警查獲，其胞弟蔡明信現因竊盜罪被關等語。
三、按犯罪事實，依刑事訴訟法第一百五十四條規定，應以證據為其認定之基礎，如
    積極證據不足以證明被告犯罪，而依調查所得資料，在一般生活經驗上尚非不得
    另為其他有利被告之推斷，本於罪疑唯輕之原則，即應諭知無罪，不待被告更為
    其他有利於己之舉證。經查，持用贓車之原因，根據一般社會之經驗，非僅一端
    ，其出於竊取、故買、收受或不知情而借用，皆有可能。本件腳踏車雖係乙○○
    於九十年二月五日二十三時三十分許，在雲林縣北港鎮○○路與民政路口遭竊，
    據乙○○於警訊及原審審理時證述明確，而乙○○指訴，僅可認定該腳踏車於上
    開時地遭竊，尚無從遽認必定係被告竊取所得。被告雖對於該腳踏車原係放置於
    其家裏或係放置於家門口乙節，於警訊及偵訊時供述不一，然一般筆錄內所記載
    被告供述之詞句，或受限於被告之表達能力，或因其他如時間緊迫等因素，未予
    詳加斟酌，以致未能準確描述其事實，時所常見，倘以此家裏或家門口些微差距
    ，資為被告涉犯竊車罪嫌之證據，要屬過苛。再者，被告確有胞弟蔡明信同住於
    雲林縣北港鎮後溝里灣內五五號，且曾於八十八年六月及八十九年三月間先後與
    少年王益龍、郭修瑞及兒童陳威任等人共同竊取機車，經原審法院判處罪刑確定
    ，有戶籍謄本一紙，及原審八十八年度少連易字第一四號、八十九年度易字第四
    一九號判決影本在卷足憑，並經蔡明信證述屬實，依蔡明信上開素行及交友情形
    以觀，本件乙○○被竊之腳踏車亦非無可能係與蔡明信往來之不良少年竊取後藏
    置於被告住處者。被告既一再否認竊取腳踏車，亦查無足以證明被告犯竊盜罪之
    積極證據，被告縱未能具體供明腳踏車之來源，亦未明確表示使用後將予歸還之
    意思，自難遽以推定被告涉嫌竊盜罪行，尚不能證明被告犯罪。
四、原審基於上述理由，認被告被訴竊盜罪嫌不能證明，因予判決無罪。本院經核原
    判決認事用法，尚無不當。公訴人上訴意旨，仍執陳詞指摘原判決不當，為無理
    由，應予駁回。
五、被告經本院合法傳喚，無正當理由不到庭，爰不待其陳述逕行判決。
六、據上論斷，應依刑事訴訟法第三百六十八條、第三百七十一條，判決如主文。
本案經檢察官林炎昇到庭執行職務。
中  華  民  國      九  十      年        七        月      三十一      日
                                臺灣高等法院臺南分院刑事第五庭
                                    審判長法官  茆    臺    雲
                                          法官  李    文    福
                                          法官  蔡    長    林
右正本證明與原本無異。
不得上訴。
                                    法院書記官  李    培    薇
中  華  民  國      九  十      年        八        月         一       日


司法院資訊處製作；財團法人民間司法改革基金會備份。
